【裁判字號】    89,上易,1063
【裁判日期】    890808
【裁判案由】    竊盜等
【裁判全文】
臺灣高等法院高雄分院刑事判決          八十九年度上易字第一六三號
    上  訴  人
    即  被  告   丙○○
右上訴人因被告竊盜等案件，不服臺灣高雄地方法院八十九年度易字第一三０七號中
華民國八十九年五月十七日第一審判決（起訴案號：臺灣高雄地方法院檢察署八十九
年偵字第五三四二號）提起上訴，本件判決如左：
      主      文
上訴駁回。
      事實及理由
一、本案經本院審理結果，認如附件第一審判決認事用法及量刑均無不當，應予維持
    ，並引用第一審判決書記載之事實、證據及理由。
二、檢察官上訴意旨以被告丙○○另於本件判決前之八十六年十一月十七日持變造之
    何景得身份證，向梁旗操經營之租車公司，租得車號Ｌ六九九九六號自用小客車
    後，復行使其變造之何景得身分證，將上開租得之小客車賣與陳威甲獲利，而被
    告之前開犯行與本件之犯罪時間緊接，手段相同，所犯罪名又同一，顯係基於概
    括之犯意反覆為之，為連續犯，屬裁判上之一罪，依審判不可分原則，該案應為
    起訴效力所及，原審未及斟酌審判，難認允當云云，然查本件係被告因煙毒案未
    到案執行被通緝，為掩飾身分，避免遭警通緝，於八十四年二月間偷竊其妻弟乙
    ○○之身分證，得手後，於同年四月間，換貼自己之照片，變造乙○○之身分證
    持以使用，於八十九人月十五日，因持有毒品被查獲，為警帶回警局時向警員自
    首而查獲，另案則係被告於八十八年十月間，向綽號「阿文」者購得換貼其自己
    照片之變造之何景得身分證一枚，而後於同年十一月十七日持該變之何景得身分
    證，向梁旗操詐租小客車，旋即將車賣予他人得利，兩案變造他人身分證之時間
    相距四年六月，難認時間緊接，且本案被告變造身分證之犯行與其竊盜行為有牽
    連之關係，應從一重之竊盜罪論處，而另案其變造身分證之犯行則與其詐欺行為
    有方法結果之牽連關係，應從一重之詐欺罪論處，竊盜罪與詐欺罪犯罪態樣不同
    ，不能依連續犯予以從一重論處，是檢察官以另案為起訴效力所及，原審未及斟
    酌審判，而指摘原判決，為無理由，應予駁回，檢察官移送併辦部分（即台灣高
    雄地方法院檢察署八十九年度偵字第六七一０號案卷）應退回檢察官另行偵辦。
三、據上論結，應依刑事訴訟法第三百六十八條、第三百七十三條，判決如主文。
本案經檢察官朱文彬到庭執行職務。
中    華    民    國     八十九     年       八       月       八       日
                              臺灣高等法院高雄分院刑事第四庭
                                  審判長法官  莊  鎮
                                        法官  陳啟造
                                        法官  陳吉雄
右正本證明與原本無異。
不得上訴。
                                      書記官  沈有進
中    華    民    國     八十九     年       八       月      十        日
                                                                        Ａ
臺灣高雄地方法院刑事判決                        八十九年度易字第一三七號
    公  訴  人  臺灣高雄地方法院檢察署檢察官
    被      告  丙○○  男三十八歲（民國○○年○月○日生）
                        住屏東市○○路五十八號
                        身分證統一編號：Ｓ一二六八九三九八號
                        （另案在臺灣屏東戒治所戒治中）
右列被告因竊盜等案件，經檢察官提起公訴（民國八十九年度偵字第五三四三號），
本院判決如左：
    主  文
丙○○竊盜，處有期徒刑參月。
扣案變造之八十四年一月十一日換發編號Ｚ000000000號乙○○國民身分證
上「丙○○」照片壹張沒收。
    事  實
一、丙○○於八十三年間因販賣毒品案件，經法院判處有期徒刑十五年確定，嗣未到
    案接受執行，而為臺灣高雄地方法院檢察署依法發布通緝。丙○○為掩飾身分，
    避免遭警緝獲，竟意圖為自己不法之所有，於八十四年二月間某日，在其妻弟乙
    ○○位於高雄市○○區○○路一二九號六樓之二住處內，下手竊取乙○○所有八
    十四年一月十一日換發之編號Ｚ000000000號國民身分證一張。得手後
    ，於八十四年四月間某日，在高雄市前鎮區某地，以新台幣（下同）六千元之代
    價，將其自己之照片一張交付綽號「阿文」之不詳姓名年籍成年男子，換貼於該
    乙○○之國民身分證上，共同變造乙○○之國民身分證。旋即基於概括之犯意，
    連續在高雄地區之不詳地點，遇警臨檢或持物典當時，先後持該變造之國民身分
    證使用四次，足以生損害於乙○○及戶政機關對於國民身分證管理之正確性。嗣
    於八十九年二月十五日二十三時許，在高雄市○○區○○路、正義路口，為警臨
    檢查獲其持有毒品（另案強制戒治中），丙○○又持該變造之乙○○國民身分證
    ，偽稱其係乙○○，警員未發覺，而將其帶回高雄市政府警察局刑警大隊九分隊
    後，丙○○乃主動向該大隊偵三隊副隊長黃添財自首，供出上情，並扣得該變造
    之乙○○國民身分證一張。
二、案經被害人乙○○告訴及高雄市政府警察局移送臺灣高雄地方法院檢察署檢察官
    偵查起訴。
    理  由
一、訊據被告丙○○對於如何將其照片一張交付「阿文」，換貼於乙○○之國民身分
    證上，持以使用之事實均坦承不諱，惟矢口否認有何竊盜犯行，辯稱：伊原與妻
    弟乙○○同住，在乙○○房間取走國民身分證時，雖未告知，但後來有告知乙○
    ○，乙○○同意將該身分證由伊保管，因找不到乙○○，才未返還身分證，伊未
    竊盜云云。然查右揭事實，業據被告在警訊時供述：「我是於八十四年二月間，
    乘其不注意之際竊取．．」（八十九年二月十六日警訊筆錄）；在偵查中供述：
    「我是在八十四年二月在高市○○路一二九號六樓之二乙○○房間內之皮包偷的
    」等語屬實（八十九年三月八日偵查筆錄），復經告訴人乙○○在警訊時指訴「
    （身分證）在住家高雄市○○區○○里○鄰○○路一二九號六樓之二失竊」、「
    我沒有將身分證借予丙○○」、「（你是否對丙○○提起告訴？）我要提起告訴
    」等語明確（八十九年二月十九日警訊筆錄），並有上開變造之乙○○國民身分
    證一張扣案可佐。再被告係被害人乙○○之姊夫，如乙○○確有同意由被告保管
    身分證，其何須對被告堅提告訴？被告又焉有不儘速返還，反於保管中，竟不顧
    是否侵害乙○○權利及為其帶來困擾而逕予變造身分證？被告所辯，顯屬避重就
    輕之飾詞，不足採信，罪証明確，犯行堪以認定。
二、按國民身分證為品行能力服務相類證書之一種，核被告竊取國民身分證之行為，
    係犯刑法第三百二十條第一項之竊盜罪：被告委託該綽號「阿文」之不詳姓名年
    籍成年男子變造乙○○之國民身分證後，復連續持以使用五次，足以生損害於乙
    ○○及戶政機關對於國民身分證管理之正確性，核其所為，係犯刑法第二百十六
    條、第二百十二條之行使變造特種文書罪。被告與該綽號「阿文」之男子就變造
    上開國民身分證之行為具有犯意聯絡及行為分擔，為共同正犯。被告共同變造國
    民身分證後進而行使，其共同變造之低度行為應為行使之高度行為所吸收，不另
    論罪。其先後五次行使犯行，時間相接，手段相同，觸犯同一罪名之罪，顯係基
    於概括犯意反覆為之，應依連續犯之規定以一罪論。公訴人起訴事實雖未敘及被
    告共同變造國民身分證之犯行，然該部分事實與公訴人所起訴之行使變造國民身
    分證之事實係階段程度之不同，應為起訴效力所及，自在本院所應審理之範圍，
    併此敘明。被告所犯上開二罪間，有方法、結果之牽連關係，應從一較重之竊盜
    罪處斷。又被告係於本件犯罪未發覺前，向高雄市政府警察局刑警大隊偵三隊副
    隊長黃添財自首犯行，並接受裁判，已據證人黃添財在本院審理中到庭結證屬實
    ，自應依刑法第六十二條之規定減輕其刑。審酌被告素行非佳，有臺灣高雄地方
    法院檢察署刑案查註紀錄表可憑，僅為使自己逃避警方追緝，竟竊取妻弟身分證
    予以變造使用，其不顧親情，私心自用，惡性非輕，惟其尚未持以供犯他罪使用
    ，犯後又主動自首，一度坦承犯行，顯有悔意等一切情狀，爰量處如主文所示之
    刑。至扣案之八十四年一月十一日換發之編號Ｚ000000000號國民身分
    證一張仍屬被害人乙○○所有，不得宣告沒收，惟其上之丙○○照片一張（即變
    造部分），則係被告所有，且為其供犯罪所用之物，業經被告供明在卷，爰依刑
    法第三十八條第一項第二款規定宣告沒收。
據上論斷，應依刑事訴訟法第二百九十九條第一項前段，刑法第二百十六條、第二百
十二條、第三百二十條第一項、第五十五條、第六十二條、第三十八條第一項第二款
，罰金罰鍰提高標準條例第一條前段，判決如主文。
中      華      民      國      八十九      年      五    月    十七    日
                                臺灣高雄地方法院刑事庭
                                    法  官  林水城
右正本證明與原本無異。
如不服本判決，應於判決送達後十日內，向本院提出上訴狀。
                                    書記官  葛羽洪
中      華      民      國    八十九    年    五      月       十七     日
附錄本判決論罪之法條：
刑法第三百二十條第一項
意圖為自己不法之所有或第三人不法之所有，而竊取他人之動產者，為竊盜罪，
處五年以下有期徒刑、拘役或五百元以下罰金。


司法院資訊處製作；財團法人民間司法改革基金會備份。
